ACORDAO-COMPLETO-2479450

ACÓRDÃO DE RELAÇÃO

ACÓRDÃO DE RELAÇÃO 8245/2021 ATA 16/2021 - PRIMEIRA CÂMARA

Acórdão 8245/2021-TCU-Primeira Câmara
VISTOS e relacionados estes autos de tomada de contas especial (TCE) instaurada pelo Fundo Nacional de Saúde (FNS) em desfavor dos Srs. Luís Mendes Ferreira, então prefeito municipal de Coroatá/MA, gestão de 1º/1/2005 a 31/12/2012, e Luiz Marques Barbosa Júnior, então secretário municipal de saúde de Coroatá/MA, gestão de 2/1/2009 a 31/12/2012, em razão da não comprovação da boa e regular aplicação de recursos do Sistema Único de Saúde (SUS) repassados ao município de Coroatá MA no exercício de 2012 (§ 1º da instrução) .
Considerando que auditoria conduzida pelo Departamento Nacional de Auditoria do SUS (Denasus) , que teve por objeto a gestão e gerenciamento do Serviço Médico Móvel de Urgência - SAMU no referido município, constatou dano ao erário no montante de R$ 1.566.000,00 em razão da ausência de documentação comprobatório de despesas pagas com recursos transferidos fundo a fundo para custeio do referido serviço (§§ 2º e 3º da instrução) ;
Considerando que o procedimento de tomada de contas especial instaurado concluiu pela responsabilização dos srs. Luís Mendes Ferreira, prefeito municipal, e Luiz Marques Barbosa Júnior, secretário municipal de saúde (§§ 5º a 7º da instrução) ;
Considerando que o art. 9ª, inciso III, da Lei 8.080/1990 e a jurisprudência do TCU estabelecem que a responsabilidade primária pela gestão de tais recursos deve incidir sobre o secretário municipal de saúde, o que excluiu a responsabilidade do ex-prefeito, e conduziu à citação apenas do sr. Luiz Marques Barbosa Júnior (§§ 8º a 11 da instrução) ;
Considerando que, analisadas as alegações de defesa apresentadas pelo responsável, e mantida a responsabilização pela unidade técnica, a representante do MP/TCU, observando que os documentos mais relevantes para comprovação das despesas haviam sido apresentados, porém sem as assinaturas devidas, entendeu ser necessário realizar diligências complementares à prefeitura municipal e ao Banco do Brasil, (§§ 12 a 20 e 25 e 26 da instrução) ;
Considerando que, após analisar a resposta à diligência apresentada pela prefeitura municipal, a unidade técnica apontou que foram apresentados cópias de (i) documentos relativos à solicitação para pagamento de folhas salariais do pessoal ligado ao SAMU, (ii) notas de empenho ou subempenho, (iii) ordens de pagamento, (iv) autorizações para liberação de créditos; e (v) outros documentos; assinados pelo secretário de saúde municipal, pelo prefeito municipal, ou por ambos, documentos esses que comprovariam a realização da despesas a que se referem; e, ainda, que nada obsta o pagamento de pessoal ligado aos serviços do SAMU com os recursos federais alocados ao custeio do serviço (§§ 27 a 37 da instrução) , pelo que as despesas que haviam sido inicialmente glosadas poderiam ser  consideradas regularmente realizadas (§§ 38 a 45 da instrução) ;
Considerando as propostas uniformes da unidade técnica, no sentido de que sejam aceitas as alegações de defesa apresentadas, e do julgamento das presentes contas pela regularidade, com quitação plena (§ 46 da instrução) , com as quais concordou a representante do MP-TCU (peça 57) ; 
ACORDAM os Ministros do Tribunal de Contas da União, reunidos em sessão da Primeira Câmara, por unanimidade, em: 
julgar regulares, com fundamento nos arts. 1º, inciso I, 16, inciso I, e 17 da Lei 8.443/1992, c/c os arts. arts. 1º, inciso I, 207, caput e parágrafo único, do Regimento Interno do TCU, as contas dos srs. Luís Mendes Ferreira (CPF XXX.186.283-XX) , ex-prefeito municipal de Coroatá/MA, e Luiz Marques Barbosa Júnior (CPF XXX.827.033-XX) , ex-secretário municipal de saúde do mesmo município, dando-lhes quitação plena; e
 
encaminhar cópia desta deliberação ao Fundo Nacional de Saúde, ao Município de Coroatá/MA e aos srs. Luís Mendes Ferreira e Luiz Marques Barbosa Júnior, para ciência; e 
arquivar o presente processo. 
1. Processo TC-Processo 003.634/2017-5 (TOMADA DE CONTAS ESPECIAL) 
	1.1. Responsáveis: Luiz Marques Barbosa Junior (XXX.827.033-XX) ; Luís Mendes Ferreira (XXX.186.283-XX) 
	1.2. Órgão/Entidade: Prefeitura Municipal de Coroatá - MA
	1.3. Relator: Ministro-Substituto Augusto Sherman Cavalcanti
	1.4. Representante do Ministério Público: Procuradora-Geral Cristina Machado da Costa e Silva
	1.5. Unidade Técnica: Secretaria de Controle Externo de Tomada de Contas Especial (SecexTCE) .
	1.6. Representação legal: não há

Primeira Câmara

Prefeitura Municipal de Coroatá - MA

Luiz Marques Barbosa Junior (XXX.827.033-XX); Luís Mendes Ferreira (XXX.186.283-XX)

AUGUSTO SHERMAN

não há

TOMADA DE CONTAS ESPECIAL (TCE)

Secretaria de Controle Externo de Tomada de Contas Especial (SecexTCE).